【裁判字號】    98,抗,312
【裁判日期】    980629
【裁判案由】    假扣押
【裁判全文】
臺灣高等法院臺中分院民事裁定  98年度抗字第312號
抗 告 人
即債務人  甲○○
相 對 人
即債權人  乙○○
上列抗告人與相對人間假扣押事件，對於中華民國98年4月9日臺
灣臺中地方法院98年裁全字第2278號裁定，提起抗告，本院裁定
如下：
    主      文
原裁定廢棄。
相對人在原法院之聲請駁回。
聲請及抗告費用由相對人負擔。
    理      由
一、原裁定意旨略以：本件相對人（即債權人）所主張之請求，
    依其提出之契約書影本等，可認為有相當之釋明。相對人主
    張之假扣押原因，雖未能盡釋明之責，惟相對人既陳明願供
    擔保，應認足補釋明之不足，因而裁定准許假扣押等語。
二、抗告意旨則以：原法院裁定准予相對人以新台幣（以下同）
    10萬元為抗告人供擔保後，得對於抗告人之財產，在30萬元
    之範圍內予以假扣押，惟抗告人並未欠相對人之債務，相對
    人聲請對抗告人之財產假扣押，即屬無據，爰求廢棄原裁定
    ，駁回相對人於原法院假扣押之聲請等語。
三、按債權人就金錢請求或得易為金錢請求之請求，欲保全強制
    執行者，得聲請假扣押；假扣押，非有日後不能強制執行或
    甚難執行之虞者，不得為之，民事訴訟法第522條第1項、第
    523條第1項分別定有明文。又請求及假扣押之原因應釋明之
    ，其釋明如有不足，而債權人陳明願供擔保或法院認為適當
    者，法院得定相當之擔保，命供擔保後為假扣押，民事訴訟
    法第526條第1項、第2項亦定有明文。又所謂釋明，依民事
    訴訟法第284條之規定，應提出可使法院信其主張為真實且
    能即時調查之證據。倘債權人就請求及假扣押之原因未先為
    釋明，縱就債務人所應受之損害陳明願供法院所定之擔保者
    ，亦不得命為假扣押（最高法院94年度台抗字第156號裁定
    參照）。
四、本件相對人主張，其為「祭祀公業王連」之管理人，「祭祀
    公業王連」於民國（以下同）95年8月1日與抗告人間曾訂立
    「土地申購協議書」，由抗告人與其他三人共同代表「祭祀
    公業王連」向財政部國有財產局申購台中市○○區○○段14
    41-34、1441-38與1441-39地號等土地，並信託登記為抗告
    人與其他三人名義，購買土地之價金皆由「祭祀公業王連」
    出資，抗告人並未出資。茲為恐抗告人變賣上開土地或脫產
    ，願供擔保以代釋明，聲請假扣押抗告人之財產，並提出土
    地申購協議書與地籍圖謄本影本各乙件為證等語；雖已釋明
    「祭祀公業王連」與抗告人間有訂立協議書，「祭祀公業王
    連」對抗告人有債權關係，然該協議書並不足以釋明相對人
    對抗告人有何債權關係，則相對人依上開協議書向原法院聲
    請假扣押抗告人之財產，即有未合。原法院遽命供擔保後准
    為假扣押，自有未洽。抗告意旨執此指摘原裁定不當，求予
    廢棄，非無理由。
五、據上論結，本件抗告為有理由，依民事訴訟法第492條前段
    、第95條、第78條，裁定如主文。
中    華    民    國    98    年    6     月    29    日
                民事第五庭    審判長法  官  陳宗鎮
                                    法  官  王重吉
                                    法  官  鄭金龍
以上正本係照原本作成。
再為抗告應以適用法規顯有錯誤為理由。
如提起再抗告者應於裁定送達後10日內向本院提出抗告理由狀（
須按照他造人數附具繕本）並繳納抗告裁判費新臺幣1,000元，
同時委任律師或具有律師資格之關係人為代理人。
                                    書記官  鄭舜祐
中    華    民    國    98    年    6     月    30    日
                                                      Ｍ


司法院資訊處製作；財團法人民間司法改革基金會備份。
